【裁判字號】    95,交簡上,58
【裁判日期】    950831
【裁判案由】    過失傷害
【裁判全文】
臺灣臺北地方法院刑事判決            95年度交簡上字第58號
    上  訴  人  臺灣臺北地方法院檢察署檢察官
    被      告  甲○○
上開上訴人因被告甲○○過失傷害案件，不服本院簡易庭於中華
民國九十五年五月十二日所為九十五年度交簡字第二五號第一審
判決（聲請簡易判決處刑案號：九十五年度偵字第一二九五號）
，提起上訴，本院合議庭為第二審判決如下：
    主  文
上訴駁回。
甲○○緩刑貳年。
    事  實
一、甲○○於九十四年五月十四日下午二時十八分許，駕駛車牌
    號碼為一二二三—ＤＸ號自用小客車，沿臺北市○○路東往
    西方向行駛，途經同路三二七號前交岔路口，正擬左轉至對
    向車道時，本應注意車輛行至無號誌之交岔路口，轉彎車應
    讓直行先行，左轉彎時應距交岔路口三十公尺前顯示方向燈
    或手勢，四車道或同向二車道或左轉彎車道，欲左轉彎時，
    應距交岔路口三十公尺前換入內側車道或左轉車道，汽車迴
    轉前應暫停並顯示左轉燈或手勢，看清無往來車輛，並注意
    行人通過，始得迴轉，以及汽車行駛時，駕駛人應注意車前
    狀況，並隨時採取必要之安全措施，而依當時情形為雨天、
    日間自然光線、柏油路面濕潤，無缺陷及障礙物，視距良好
    等情形，並無不能注意之情事，竟疏未依上開規定注意即貿
    然未顯示方向燈而自第二車道欲左轉彎，適有乙○○騎乘車
    牌號碼ＺＡＭ—四一五號輕型機車，沿同前路東向西同方向
    直行，行經上開交岔路口時，即遭甲○○所駕駛欲左轉之上
    開汽車撞擊，乙○○因此人車倒地，受有頭部外傷、右側鎖
    骨骨折、右側肢體擦傷，包括右前臂、右大腿、左小腿及足
    等傷害，甲○○並即以電話報警處理，於有偵查犯罪職權之
    機關尚不知何人肇事前，報明肇事人之姓名、地點，請警方
    到現場處理而自首接受裁判。
二、案經乙○○訴請臺北市政府警察局信義分局報請臺灣臺北地
    方法院檢察署檢察官偵查起訴。
    理  由
一、上開犯罪事實，業據被告甲○○於原審及本院審理中坦白承
    認，核與告訴人乙○○之指訴大致相符，並有交通事故紀錄
    通報單、照片九張、道路交通事故調查報告表(一)、(二)、分析
    研判表、談話紀錄表、自首情形紀錄表、臺北市立聯醫院忠
    孝院區診斷證明書在卷可資佐證，被告自白與事實相符。另
    本案被告於案發時欲自第二車道左轉之際，本應注意依據行
    為時道路交通安全規則第九十四條第三項、第一百零二條第
    一項第二款、第四款、第五款、第一百零六條第五款之規定
    注意車前狀況、禮讓直行之告訴人先行、於距交岔路口三十
    公尺前顯示方向燈或手勢及換入內側車道或左轉車道以隨時
    採取必要之安全措施，而依當時情狀亦無不能注意之情事，
    被告竟疏未依上開規定注意車前狀況、禮讓直行之告訴人先
    行及於距交岔路口三十公尺前顯示方向燈或手勢及換入內側
    車道或左轉車道，以致告訴人受有如事實欄所述之輕傷害，
    被告就告訴人傷害之產生，顯有過失而具有相當因果關係，
    本件事證業已明確，被告犯行堪以認定。至於檢察官上訴主
    張案發當日並未下雨，被告於肇事後並未下車，亦未報警等
    節，觀諸卷附道路交通事故調查報告表(一)及自首情形紀錄表
    ，前者業已明確記載天候為雨天，後者則明確記載本案被告
    報案之經過，而檢察官就上開上訴之主張，復未提出任何證
    據資料以供佐證，自難認本案案發時之天候非雨天、被告於
    本案肇事後未下車及未報警處理，併此敘明。
二、查被告行為後，刑法業經立法院通過修正，於九十四年二月
    二日經總統公布修正，並自九十五年七月一日生效，其中就
    易科罰金部分，新法刪除「因身體、教育、職業、家庭之關
    係或其他正當事由，執行顯有困難者」之要件，並將易科罰
    金之折算標準，由原配合罰金罰鍰提高標準條例第二條（九
    十五年七月一日刪除生效）規定之銀元一百元至銀元三百元
    折算一日，提高為新臺幣一千元、二千元或三千元折算一日
    ；就刑法第二百八十四條第一項前段罰金刑部分，原配合刑
    法第三十三條第五款及罰金罰鍰提高標準條例第一條之規定
    ，法定刑為銀元一元以上銀元五千元以下罰金，而配合新修
    正第三十三條第五款及刑法施行法第一之一條第一項、第二
    項之規定，法定刑為新臺幣一千元以上新臺幣一萬五千元以
    下罰金；就自首部分，新法將原自首者「應」減輕其刑之規
    定修正為自首者「得」減輕其刑，經綜合比較上開法律變更
    之情形，以九十五年七月一日修正生效前之規定對於被告較
    為有利，依據修正後刑法第二條第一項前段之規定，即應適
    用九十五年七月一日修正生效前之前開規定，合先敘明。至
    於刑法第七十四條關於緩刑之規定，因本案被告行為時係在
    九十五年七月一日前，依據最高法院九十五年度第八次刑事
    庭會議決議，應適用九十五年七月一日修正生效之緩刑規定
    ，併此敘明。
三、核被告所為，係犯刑法第二百八十四條第一項前段之過失傷
    害罪。另被告肇事後，即以電話報警處理，於有偵查犯罪職
    權之機關尚不知何人肇事前，報明肇事人之姓名、地點，請
    警方到現場處理而自首接受裁判，應依修正前刑法第六十二
    條前段之規定減輕其刑。原審依據刑事訴訟法第四百四十九
    條第一項前段、第三項、刑法第二百八十四條第一項前段、
    第六十二條、第四十一條第一項前段、罰金罰鍰提高標準條
    例第一條、修正前第二條之規定，並審酌被告過失情節、告
    訴人受傷程度、被告於原審審理中坦白承認犯行及自首之情
    狀，量處被告有期徒刑三月，並諭知易科罰金之折算標準，
    除原判決事實欄第二行「西向東」應更正為「東向西」、第
    六行「四車道或同向二車道或左轉彎車道」後應補充「欲左
    轉彎時，應距交岔路口三十公尺前換入內側車道或左轉車道
    」外，經核認事用法均無違誤，量刑亦屬妥適，而刑法修正
    後之規定係以適用行為時法為原則，因此原判決雖未及比較
    適用，然上訴後，經比較新舊法，行為後之法律並非較有利
    於行為人，仍應適用行為時法，則原判決適用行為時法即無
    不當，自不構成撤銷之事由，本案依據前開比較新舊法之結
    果，以適用修正前之規定對於被告較為有利，依據前開說明
    ，自難認本案有何撤銷之事由，公訴人仍執天候非雨天、被
    告未自首及量刑過輕為由指摘原判決不當，非有理由，應予
    駁回。惟被告前未曾因故意犯罪受有期徒刑以上刑之宣告，
    此有臺灣高等法院被告前案紀錄表在卷足參，被告於犯後業
    已坦承犯行，且與告訴人達成和解，有相關和解筆錄在卷可
    參，信經本次教訓，當知所警惕而無再犯之虞，本院因認對
    被告所宣告之刑，以暫不執行為適當，爰併予宣告緩刑二年
    ，以啟自新。
據上論斷，應依刑事訴訟法第四百五十五條之一第一項、第三項
、第三百六十八條，修正後刑法第七十四條第一項第一款，判決
如主文。
本案經檢察官黃謀信到庭執行職務
中    華    民    國    95    年    8     月    31    日
                        臺灣臺北地方法院刑事第八庭
                            審判長法  官  陳德民
                                  法  官  孫曉青
                                  法  官  唐于智
上正本證明與原本無異
不得上訴
                                  書記官  李玟郁
中    華    民    國    95    年    8     月    31    日


司法院資訊處製作；財團法人民間司法改革基金會備份。
